【裁判字號】    97,訴,2818
【裁判日期】    971231
【裁判案由】    偽造有價證券
【裁判全文】
臺灣彰化地方法院刑事判決              97年度訴字第2818號
公  訴  人  臺灣彰化地方法院檢察署檢察官
被      告  丙○○
選任辯護人  張崇哲律師
            楊佳勳律師
            林志銘律師
上列被告因偽造有價證券案件，經檢察官提起公訴（97年度偵字
第6442號），本院判決如下：
    主  文
丙○○意圖為自己不法之利益，以詐術得財產上不法之利益，處
有期徒刑陸月，如易科罰金，以新臺幣壹仟元折算壹日。緩刑
年，緩刑期間付保護管束，並應向執行檢察官指定之公益團體、
地方自治團體或社區提供陸拾小時之義務勞務。
    犯罪事實
一、丙○○於民國97年1月16日下午1時許，在彰化縣彰化市○○
    路與中華西路交岔路口附近，透過友人李和平向張麗花取得
    付款人為新光銀行公益分行（以下簡稱：新光銀行）、發票
    人張麗花、發票日97年5月20日、票號：MB0000000號、面額
    新台幣（下同）15萬元之支票1紙後，嗣因合夥人甲○○欲
    向其索回部分投資款，丙○○因無錢償還，竟意圖為自己不
    法之利益，基於詐欺得利之犯意，為使自己獲得延緩清償之
    不法利益，乃於同年1月26日下午5時許，持上開支票前往台
    中縣大里市某超商，以雙面彩色影印如附表所示之支票影本
    1紙，再將該支票影本充當支票原本，在台中縣太平市○○
    路○段30號交付甲○○，以之作為付款工具之詐術手段，致
    使甲○○不疑有他陷於錯誤，誤以為能兌現而予以收受。嗣
    甲○○在不知所收受者係支票影本之情形下，於同年1月28
    日將之背書轉讓予不知情之乙○○，乙○○乃持以向臺中商
    業銀行提示，經臺灣票據交換所台中市分所以該紙支票為偽
    造為由退票後，經新光銀行報警處理始循線查獲上情。
二、案經臺中市警察局第一分局報告臺灣彰化地方法院檢察署檢
    察官偵查起訴。
    理  由
一、證據能力部分：
    按被告以外之人於審判外之言詞或書面陳述，除法律有規定
    者外，不得作為證據，刑事訴訟法第159條第1項固定有明文
    ，惟被告以外之人於審判外之陳述，雖不符合同法第159條
    之1至第159條之4規定（得為證據之情形），但經當事人於
    審判程序同意作為證據，法院審酌該言詞陳述或書面陳述作
    成時之情況，認為適當者，亦得為證據。當事人、代理人或
    辯護人於法院調查證據時，知有第159條第1項不得為證據之
    情形，而未於言詞辯論終結前聲明異議者，視為有前項之同
    意。刑事訴訟法第159條之5規定甚明。查本判決後開所引用
    被告丙○○以外之人於審判外之各該陳述（包含書面陳述）
    ，固皆屬傳聞證據，惟當事人及辯護人均知該等證據資料為
    傳聞證據，而於本院準備程序及審理中，均表示無意見，並
    不予爭執，且迄至言詞辯論終結前亦未聲明異議；再者，本
    院審酌該等證據資料作成時之情況，亦認無不適當之情形；
    復與本案待證事實具有關聯性。爰依刑事訴訟法第159條之5
    之規定，認該等證據資料均例外有證據能力，合先敘明。
二、上開犯罪事實，業據被告於警詢、偵查及本院審理時坦承不
    諱，核與證人魏銀（新光銀行大墩分行副理）、張麗花、李
    和平、甲○○及乙○○於警詢證述之情節相符，並有支票正
    本、如附表所示之支票影本、臺灣票據交換所臺中市分所退
    票理由單影本各1紙及新光銀行函2份在卷可稽。足認被告之
    自白與事實相符，可以採信。是本案事證明確，被告上開犯
    行堪以認定，應依法論科。
三、論罪科刑部分：
  (一)核被告所為，係犯刑法第339條第2項之詐欺得利罪。至於檢
    察官雖於起訴書，認被告所為係犯刑法第201條第1項之偽造
    有價證券罪。惟按「支票為有價證券，支票上權利之移轉及
    行使，與其占有支票間，有不可分離之關係，一旦喪失占有
    ，即不得享有支票上之權利，故支票原本有其不可替代性。
    從而，以影印方式偽造支票，因其支票影印本不發生能據以
    移轉或行使支票上權利之效果，故難認為偽造支票之行為，
    此與一般文書之影本與原本有相同之效果者不同。」最高法
    院有96年度台上字第2917號判決可循。是被告所為並不該當
    於偽造有價證券罪，故此檢察官認被告所為係偽造有價證券
    ，並引用刑法第201條第1項之規定一節，尚有未洽。惟因行
    使彩色影印之支票影本，本含有詐欺性質，是本案之基本社
    會事實同一，本院自得以審理，本院爰於97年12月25日審理
    期日告知變更起訴之法條，附此敘明。
  (二)爰審酌被告未有犯罪前科，有臺灣高等法院被告前案紀錄表
    1份在卷可按，素行良好；被告為延緩清償債務，竟影印支
    票充當原本使用，欺罔被害人甲○○，惟因其目的僅在延緩
    清償，詐欺所得利益不大，且於犯後坦承犯行，並已與被害
    人甲○○達成和解，賠償其所受損害，有彰化縣鹿港鎮調解
    委員會之調解書影本1份在卷可參，犯後態度良好等一切情
    狀，量處如主文所示之刑，並諭知如易科罰金之折算標準。
  (三)另查被告未曾因故意犯罪而受有期徒刑以上刑之宣告，已如
    上述，其因一時失慮致觸犯刑章，並於犯後坦承犯行，賠償
    被害人所受損害，犯後態度良好，其歷經此偵、審程序及刑
    之宣告，應知所警惕，信無再犯之虞。公訴人及辯護人亦均
    為被告求為宣告緩刑，本院因認上開對其所宣告之刑，以暫
    不執行為適當，爰依刑法第74條第1項第1款規定，宣告緩刑
    3年，併依同條第2項第5款規定，諭知被告應於緩刑期內，
    依執行檢察官之命令，向指定之公益團體、地方自治團體或
    社區提供60小時之義務勞務，以促其鞭策自我，用啟自新；
    並依同法第93條第1項第2款規定付保護管束。
  (四)扣案如附表所示之支票影本，雖係被告供本案犯罪所用之物
    ，惟因被告已交付被害人甲○○，甲○○再交付乙○○，是
    該紙支票影本，已非屬被告所有，又非屬違禁物，自不得沒
    收，附此敘明。
據上論斷，應依刑事訴訟法第299條第1項前段、第300條，刑法
第339條第2項、第41條第1項前段、第74條第1項第1款、第2項第
5款、第93條第1項第2款，刑法施行法第1條之1第1項、第2項前
段，判決如主文。
本案經檢察官謝雨青到庭執行職務。
中    華    民    國    97    年    12    月    31    日
            刑事第八庭    審判長法  官  簡婉倫
                                法  官  楊舒嵐
                                法  官  陳銘壎
以上正本證明與原本無異。
如不服本判決應於收受判決後10日內向本院提出上訴書狀，並
應敘述具體理由。其未敘述上訴理由者，應於上訴期間屆滿後
20日內向本院補提理由書(均須按他造當事人之人數附繕本)
「切勿逕送上級法院」。
告訴人或被害人對於判決如有不服具備理由請求檢察官上訴者，
其上訴期間之計算係以檢察官收受判決正本之日期為準。
中    華    民    國    97    年    12    月    31    日
                                書記官  楊筱惠
附錄本案論罪科刑法條全文：
中華民國刑法第339條第1、2項：
意圖為自己或第三人不法之所有，以詐術使人將本人或第三人之
物交付者，處5年以下有期徒刑、拘役或科或併科1,000元以下罰
金。
以前項方法得財產上不法之利益或使第三人得之者，亦同。
附表：支票影本
┌─────────┬────────┬───────┬────┐
│  票   號         │    發票日      │   票面金額   │ 發票人 │
├─────────┼────────┼───────┼────┤
│MB0000000         │民國97年5月20日 │新臺幣15萬元  │ 張麗花 │
└─────────┴────────┴───────┴────┘


司法院資訊處製作；財團法人民間司法改革基金會備份。
